臺灣新北地方法院刑事判決　　　　　　110年度金訴字第429號
公　訴　人　臺灣新北地方檢察署檢察官
被　　　告　林上哲



上列被告因違反洗錢防制法等案件，經檢察官提起公訴（110 年
度偵字第16800 號），被告就被訴事實為有罪之陳述，經告知簡
式審判程序之旨，並聽取當事人之意見後，本院合議庭裁定改由
受命法官獨任依簡式審判程序進行，判決如下：
    主  文                                              
甲○○犯三人以上共同詐欺取財罪，處有期徒刑壹年伍月；未扣
案之犯罪所得新臺幣肆仟零參拾元沒收，於全部或一部不能沒收
或不宜執行沒收時，追徵其價額。
    事  實
一、甲○○經由羅子豪（現由臺灣高等法院臺南分院審理中）之
    介紹，加入其所屬由陳禹辰（現由檢察官另案偵辦中）、少
    年劉○榮、王○杰（民國90年11月生、92年3 月生，真實姓
    名年籍均詳卷，本案案發時均未滿18歲，業由警方移送臺灣
    新竹地方法院少年法庭審理中）及其餘不詳之人組成之詐騙
    集團成員（下稱本案詐騙集團；甲○○所涉參與犯罪組織罪
    部分，業經臺灣臺南地方法院以108 年度訴字第1248號判處
    罪刑，上訴後由臺灣高等法院臺南分院以110 年度金上訴字
    第65號審理中）。甲○○與陳禹辰、羅子豪、劉○榮、王○
    杰及本案詐騙集團其他成員，意圖為自己不法之所有，基於
    三人以上共同詐欺取財、以不正方法由自動付款設備取得他
    人財物及一般洗錢之犯意聯絡，由本案詐騙集團某成員於民
    國108 年6 月21日10時許、同年6 月24日10時許、同年7 月
    1 日10時許、同年7 月5 日10時許，陸續假扮健保署承辦人
    員、警員、檢察官，致電予乙○○佯稱：疑涉嫌詐領保險金
    ，需交出金融帳戶存摺、提款卡、現金云云，致乙○○陷於
    錯誤，依本案詐騙集團成員指示，於108 年7 月5 日13時23
    分許，在新竹市○區○○路000 巷00號前（下稱面交地點）
    ，將其申辦之新竹第一信用合作社帳號00000000000000號帳
    戶（下稱本案新竹一信帳戶）及郵局帳戶存摺、提款卡及現
    金新臺幣（下同）30萬元交予前來收款之劉○榮，劉○榮將
    裝有偽造之「臺北地檢署監管科收據」及「臺北地方法院地
    檢署監管科」公文書各1 紙之牛皮紙袋交予乙○○後（無證
    據顯示甲○○知悉本案詐騙集團成員係以假冒公務員並出示
    偽造公文書之方式施以詐術），再將前開30萬元及各該存摺
    、提款卡交予受陳禹辰指示前往收水之甲○○，甲○○自30
    萬元中抽取自身報酬1000元，及劉○榮按取款金額3 ％計算
    之報酬9000元後，餘額交付本案詐騙集團上游成員，甲○○
    再將所得報酬之半數即500 元分配予介紹人羅子豪，以此方
    式隱匿上開詐騙犯罪所得之去向。甲○○又於附表編號1 、
    16、24、27、35「提領時間」欄前近接之某時許，將本案新
    竹一信帳戶提款卡交付劉○榮，另於附表編號8 「提領時間
    」欄前近接之某時許，將本案新竹一信帳戶提款卡交付王○
    杰，由劉○榮、王○杰於附表「提領時間」欄所示時間，於
    「提領地點」欄所示之地點，提領如「提領金額」欄所示之
    款項，並將當日所提領贓款及本案新竹一信帳戶提款卡交付
    甲○○，甲○○自上開提領金額中抽取按1 ％計算之報酬合
    計7060元、劉○榮按所提領金額3 ％計算之報酬合計16680
    元，及王○杰按所提領金額3 ％計算之報酬合計4500元後，
    餘額交付本案詐騙集團上游成員，甲○○再將所得報酬之半
    數即3530元分配予介紹人羅子豪。
二、案經乙○○訴由新竹市警察局第二分局報告臺灣新竹地方檢
    察署呈請臺灣高等檢察署檢察長令轉臺灣臺南地方檢察署偵
    辦後，復由臺灣臺南地方檢察署呈請臺灣高等檢察署檢察長
    令轉臺灣新北地方檢察署檢察官偵查起訴。
    理  由                                              
一、訊據被告甲○○對於上揭犯罪事實，於警詢、偵訊、本院準
    備程序及審理時均坦承不諱（見臺灣新竹地方檢察署109 年
    度少連偵字第34號卷【下稱少連偵卷】第20至22、104 至10
    6 頁，金訴卷第84、88、91頁），核與證人即告訴人乙○○
    於警詢時之證述（見少連偵卷第50至53頁）、證人即共犯劉
    ○榮、王○杰於警詢時之證述（見少連偵卷第31至33、35、
    36、42至44、46、47頁）相符，並有偽造之「臺北地檢署監
    管科收據」及「臺北地方法院地檢署監管科公文」及牛皮紙
    袋翻拍照片（見少連偵卷第56至58頁）、面交地點附近監視
    器畫面翻拍照片（見少連偵卷第59至64頁）、提領贓款之監
    視器影像畫面（見少連偵卷第38至40頁）、本案新竹一信帳
    戶歷史交易明細資料（見少連偵卷第66至69頁）等在卷可稽
    ，足認被告上開任意性自白與事實相符，可以採信。本案事
    證明確，被告犯行洵堪認定，應依法論科。
二、論罪科刑：
  ㈠按刑法第339 條之2 第1 項之以不正方法由自動付款設備取
    得他人之物罪，其所謂「不正方法」，係泛指一切不正當之
    方法而言，並不以施用詐術為限，例如以強暴、脅迫、詐欺
    、竊盜或侵占等方式取得他人之提款卡及密碼，再冒充本人
    由自動提款設備取得他人之物，或以偽造他人之提款卡由自
    動付款設備取得他人之物等等，均屬之（最高法院94年度台
    上字第4023號判決參照）。本件被告與本案詐騙集團成員以
    詐術騙取告訴人之本案新竹一信帳戶提款卡及密碼後，再冒
    充本人由自動提款設備取得帳戶內之款項，自與刑法第339
    條之2 第1 項規定所述情節相符。被告所犯刑法第339 條之
    2 第1 項之以不正方法由自動付款設備取得他人之物罪部分
    ，起訴書雖漏載該罪名，然已敘及此部分犯罪事實而業經起
    訴，復經本院於準備程序時諭知此部分罪名（見金訴卷第83
    頁），無礙於被告防禦權之行使，本院自應依法審理。
  ㈡核被告所為，係犯刑法第339 條之4 第1 項第2 款之三人以
    上共同犯詐欺取財罪、同法第339 條之2 第1 項之以不正方
    法由自動付款設備取得他人之物罪及洗錢防制法第2 條第2
    款、第14條第1 項之一般洗錢罪。被告與陳禹辰、羅子豪、
    劉○榮、王○杰及本案詐騙集團其他成員間，均有犯意聯絡
    及行為分擔，應論以共同正犯。
  ㈢就被告所犯以不正方法由自動付款設備取得他人之物罪部分
    ，雖有多次之提領行為，然係提領同一告訴人乙○○遭詐騙
    之款項，係基於同一詐欺取財之目的，而侵害告訴人乙○○
    之同一財產法益，各行為之獨立性均極為薄弱，難以強行分
    開，依一般社會健全觀念，應就被告多次領款行為，視為數
    個舉動之接續施行，合為包括之一行為予以評價，而論以接
    續犯之一罪。
  ㈣被告所犯三人以上共同詐欺取財、一般洗錢罪及以不正方法
    由自動付款設備取得他人之物罪等行為，在自然意義上雖非
    完全一致，然該數罪之行為間，仍有行為局部重疊合致之情
    形，依一般社會通念，認應評價為一行為方符刑罰公平原則
    ，是被告係以一行為犯上開3 罪名，為想像競合犯，應依刑
    法第55條之規定，從一重之三人以上共同詐欺取財罪處斷。
  ㈤按洗錢防制法第16條第2 項規定，犯第14條、第15條之罪，
    在偵查或審判中自白者，減輕其刑。又想像競合犯之處斷刑
    ，本質上係「刑之合併」，其所謂從一重處斷，乃將想像競
    合犯組成之評價上數罪，合併為科刑一罪，其所對應之刑罰
    ，亦合併其評價上數罪之數法定刑，而為一個處斷刑。易言
    之，想像競合犯侵害數法益者皆成立犯罪，論罪時必須輕、
    重罪併舉論述，同時宣告所犯各罪名，包括各罪有無加重、
    減免其刑之情形，亦應說明論列，量刑時併衡酌輕罪部分量
    刑事由，評價始為充足，然後依刑法第55條前段規定「從一
    重處斷」，非謂對於其餘各罪可置而不論。因此，法院決定
    處斷刑時，雖以其中最重罪名之法定刑，做為裁量之準據，
    惟於裁量其輕重時，仍應將輕罪合併評價在內（最高法院10
    8 年度台上字第4405、4408號判決意旨參照）。查被告就本
    案犯罪事實，於本院偵審程序中均自白犯罪，是就被告本案
    一般洗錢犯行，雖屬想像競合犯其中之輕罪，惟依上開說明
    ，本院於後述量刑時，仍應併予衡酌此部分減刑事由，併此
    陳明。
  ㈥爰審酌被告明知現今社會詐欺犯罪橫行，對被害人之財產及
    社會秩序產生重大侵害，竟與本案詐騙集團成員共同對告訴
    人詐取財物，負責向車手收取詐騙所得款項部分之分工，圖
    謀自身不法利益，侵害他人財產法益，所為應予非難；兼衡
    被告犯後坦承犯行，復與告訴人以給付30萬元，並自110 年
    10月起按月於每月25日前分期給付等條件成立調解，惟目前
    未遵期履行第一期應給付款項之犯後態度（見本院調解筆錄
    及110 年11月2 日公務電話紀錄），以及被告高中肄業之智
    識程度，入監前從事餐飲業及服務業，與父母及兩個妹妹同
    住之家庭生活狀況，及告訴人所受財產損害數額等一切情狀
    ，量處如主文所示之刑，以資處罰。
三、沒收：
    按犯罪所得，屬於犯罪行為人者，沒收之；前2 項之沒收，
    於全部或一部不能沒收或不宜執行沒收時，追徵其價額，刑
    法第38條之1 第1 項前段、第3 項分別定有明文。被告於本
    院準備程序時自陳就告訴人交付之現款30萬元部分抽取報酬
    1000元，就附表所示提領款項部分則抽取按1 ％計算即7060
    元之報酬（計算式：706000×1 ％＝7060），羅子豪再自被
    告所得報酬中抽取半數，則被告實際獲得之犯罪所得應為40
    30元【計算式：（1000＋7060）×50％＝4030】，此為被告
    之犯罪所得，應依上開規定宣告沒收，於全部或一部不能沒
    收或不宜執行沒收時，追徵其價額。至倘被告於本院宣判後
    履行其與告訴人間之調解內容，乃事涉檢察官執行時是否扣
    抵犯罪所得，而無礙本院所為沒收犯罪所得之宣告，附此敘
    明。
據上論斷，應依刑事訴訟法第273 條之1 第1 項、第299 條第1
項前段，洗錢防制法第2 條第2 款、第14條第1 項，刑法第11條
、第28條、第339 條之2 第1 項、第339 條之4 第1 項第2 款、
第55條、第38條之1 第1 項前段、第3 項，刑法施行法第1 條之
1 第1 項，判決如主文。
本案經檢察官王佑瑜偵查起訴，由檢察官鄭心慈到庭執行職務。
中    華    民    國   110    年    11    月     8    日
                  刑事第十五庭  法  官  游涵歆
以上正本證明與原本無異。
如不服本判決，應於判決送達後20日內敘明上訴理由，向本院提
出上訴狀（應附繕本），上訴於臺灣高等法院。其未敘述上訴理
由者，應於上訴期間屆滿後20日內向本院補提理由書「切勿逕送
上級法院」。
                                書記官  李宥寬
中    華    民    國   110    年    11    月     8    日
附錄論罪科刑法條全文：
洗錢防制法第2 條
本法所稱洗錢，指下列行為：
一、意圖掩飾或隱匿特定犯罪所得來源，或使他人逃避刑事追訴
    ，而移轉或變更特定犯罪所得。
二、掩飾或隱匿特定犯罪所得之本質、來源、去向、所在、所有
    權、處分權或其他權益者。
三、收受、持有或使用他人之特定犯罪所得。
洗錢防制法第14條
有第2 條各款所列洗錢行為者，處7 年以下有期徒刑，併科新臺
幣500 萬元以下罰金。
前項之未遂犯罰之。
前2 項情形，不得科以超過其特定犯罪所定最重本刑之刑。
刑法第339 條之2
意圖為自己或第三人不法之所有，以不正方法由自動付款設備取
得他人之物者，處3 年以下有期徒刑、拘役或30萬元以下罰金。
以前項方法得財產上不法之利益或使第三人得之者，亦同。
前2 項之未遂犯罰之。
刑法第339 條之4
犯第339 條詐欺罪而有下列情形之一者，處1 年以上7 年以下有
期徒刑，得併科100 萬元以下罰金：
一、冒用政府機關或公務員名義犯之。
二、三人以上共同犯之。
三、以廣播電視、電子通訊、網際網路或其他媒體等傳播工具，
    對公眾散布而犯之。
前項之未遂犯罰之。
附表：
┌──┬───────┬────┬─────┬────────┐
│編號│提領時間      │提領車手│提領金額  │提領地點        │
│    │              │        │（新臺幣）│                │
├──┼───────┼────┼─────┼────────┤
│ 1  │108 年7 月5 日│劉○榮  │20000 元  │新北市板橋區中山│
│    │15時6 分16秒  │        │          │路1 段161 號B1  │
├──┼───────┼────┼─────┼────────┤
│ 2  │108 年7 月5 日│劉○榮  │20000 元  │新北市板橋區中山│
│    │15時10分58秒  │        │          │路1 段158 巷4 號│
├──┼───────┼────┼─────┼────────┤
│ 3  │108 年7 月5 日│劉○榮  │20000 元  │新北市板橋區中山│
│    │15時12分17秒  │        │          │路1 段160 號    │
├──┼───────┼────┼─────┼────────┤
│ 4  │108 年7 月5 日│劉○榮  │20000 元  │新北市板橋區中山│
│    │15時15分08秒  │        │          │路1 段160 號    │
├──┼───────┼────┼─────┼────────┤
│ 5  │108 年7 月5 日│劉○榮  │20000 元  │新北市板橋區中山│
│    │15時16分05秒  │        │          │路1 段160 號    │
├──┼───────┼────┼─────┼────────┤
│ 6  │108 年7 月5 日│劉○榮  │20000 元  │新北市板橋區中山│
│    │15時17分17秒  │        │          │路1 段160 號    │
├──┼───────┼────┼─────┼────────┤
│ 7  │108 年7 月5 日│劉○榮  │20000 元  │新北市板橋區中山│
│    │15時18分12秒  │        │          │路1 段160 號    │
├──┼───────┼────┼─────┼────────┤
│ 8  │108 年7 月6 日│王○杰  │20000 元  │新北市永和區復興│
│    │10時30分42秒  │        │          │街3 號          │
├──┼───────┼────┼─────┼────────┤
│ 9  │108 年7 月6 日│王○杰  │20000 元  │新北市永和區復興│
│    │10時31分27秒  │        │          │街3 號          │
├──┼───────┼────┼─────┼────────┤
│ 10 │108 年7 月6 日│王○杰  │20000 元  │新北市永和區永和│
│    │10時35分46秒  │        │          │路2 段217 號1 樓│
├──┼───────┼────┼─────┼────────┤
│ 11 │108 年7 月6 日│王○杰  │20000 元  │新北市永和區仁愛│
│    │10時38分32秒  │        │          │路33號          │
├──┼───────┼────┼─────┼────────┤
│ 12 │108 年7 月6 日│王○杰  │20000 元  │新北市永和區仁愛│
│    │10時39分07秒  │        │          │路33號          │
├──┼───────┼────┼─────┼────────┤
│ 13 │108 年7 月6 日│王○杰  │20000 元  │新北市永和區仁愛│
│    │10時43分41秒  │        │          │路130 號        │
├──┼───────┼────┼─────┼────────┤
│ 14 │108 年7 月6 日│王○杰  │20000 元  │新北市永和區保福│
│    │10時45分55秒  │        │          │路2 段103號     │
├──┼───────┼────┼─────┼────────┤
│ 15 │108 年7 月6 日│王○杰  │10000 元  │新北市永和區保福│
│    │10時46分31秒  │        │          │路2 段103 號    │
├──┼───────┼────┼─────┼────────┤
│ 16 │108 年7 月7 日│劉○榮  │20000 元  │新北市永和區竹林│
│    │09時39分39秒  │        │          │路211 號        │ 
├──┼───────┼────┼─────┼────────┤
│ 17 │108 年7 月7 日│劉○榮  │20000 元  │新北市永和區竹林│
│    │09時40分28秒  │        │          │路211 號        │
├──┼───────┼────┼─────┼────────┤
│ 18 │108 年7 月7 日│劉○榮  │20000 元  │新北市永和區竹林│
│    │09時41分19秒  │        │          │路211 號        │
├──┼───────┼────┼─────┼────────┤
│ 19 │108 年7 月7 日│劉○榮  │20000 元  │新北市永和區竹林│
│    │09時42分08秒  │        │          │路211 號        │
├──┼───────┼────┼─────┼────────┤
│ 20 │108 年7 月7 日│劉○榮  │20000 元  │新北市永和區竹林│
│    │09時46分21秒  │        │          │路172 號        │
├──┼───────┼────┼─────┼────────┤
│ 21 │108 年7 月7 日│劉○榮  │20000 元  │新北市永和區竹林│
│    │09時47分07秒  │        │          │路172 號        │
├──┼───────┼────┼─────┼────────┤
│ 22 │108 年7 月7 日│劉○榮  │20000 元  │新北市永和區竹林│
│    │09時51分41秒  │        │          │路182 號        │ 
├──┼───────┼────┼─────┼────────┤
│ 23 │108 年7 月7 日│劉○榮  │10000 元  │新北市永和區竹林│
│    │09時52分31秒  │        │          │路182 號        │
├──┼───────┼────┼─────┼────────┤
│ 24 │108 年7 月8 日│劉○榮  │20000 元  │臺北市萬華區青年│
│    │10時42分05秒  │        │          │路144 號        │
├──┼───────┼────┼─────┼────────┤
│ 25 │108 年7 月8 日│劉○榮  │20000 元  │臺北市萬華區青年│
│    │10時43分09秒  │        │          │路144 號        │
├──┼───────┼────┼─────┼────────┤
│ 26 │108 年7 月8 日│劉○榮  │20000 元  │臺北市萬華區青年│
│    │10時44分08秒  │        │          │路144 號        │
├──┼───────┼────┼─────┼────────┤
│ 27 │108 年7 月9 日│劉○榮  │20000 元  │新北市中和區中和│
│    │14時27分16秒  │        │          │路24號          │
├──┼───────┼────┼─────┼────────┤
│ 28 │108 年7 月9 日│劉○榮  │20000 元  │新北市中和區中和│
│    │14時27分51秒  │        │          │路24號          │ 
├──┼───────┼────┼─────┼────────┤
│ 29 │108 年7 月9 日│劉○榮  │20000 元  │新北市中和區中和│
│    │14時28分22秒  │        │          │路24號          │
├──┼───────┼────┼─────┼────────┤
│ 30 │108 年7 月9 日│劉○榮  │20000 元  │新北市中和區中和│
│    │14時28分52秒  │        │          │路24號          │
├──┼───────┼────┼─────┼────────┤
│ 31 │108 年7 月9 日│劉○榮  │20000 元  │新北市中和區中和│
│    │14時29分33秒  │        │          │路24號          │
├──┼───────┼────┼─────┼────────┤
│ 32 │108 年7 月9 日│劉○榮  │20000 元  │新北市中和區中和│
│    │14時30分03秒  │        │          │路24號          │
├──┼───────┼────┼─────┼────────┤
│ 33 │108 年7 月9 日│劉○榮  │20000 元  │新北市中和區中和│
│    │14時30分42秒  │        │          │路24號          │
├──┼───────┼────┼─────┼────────┤
│ 34 │108 年7 月9 日│劉○榮  │10000 元  │新北市中和區中和│
│    │14時31分38秒  │        │          │路24號          │ 
├──┼───────┼────┼─────┼────────┤
│ 35 │108 年7 月10日│劉○榮  │20000 元  │新北市永和區竹林│
│    │10時23分49秒  │        │          │路211 號        │
├──┼───────┼────┼─────┼────────┤
│ 36 │108 年7 月10日│劉○榮  │20000 元  │新北市永和區竹林│
│    │10時24分44秒  │        │          │路211 號        │
├──┼───────┼────┼─────┼────────┤
│ 37 │108 年7 月10日│劉○榮  │16000 元  │新北市永和區竹林│
│    │10時25分35秒  │        │          │路211 號        │
├──┼───────┼────┼─────┼────────┤
│合計│              │        │706000    │                │
└──┴───────┴────┴─────┴────────┘